Escala sobre Crenças e Práticas de Prevenção ao uso de álcool e outras drogas - Relatório das análise
======================================================================================================

Este relatório objetiva apresentar as análises introdutória do instrumento "Escala de práticas na prevenção do uso de álcool e outras drogas", que está em fase de desenvolvimento pelo Centro de Referência em Pesquisa, Intervenção e Avaliação em Álcool e Outras Drogas (http://www.ufjf.br/crepeia/).

O instrumento está sendo validado para população de educadores. O objetivo da pesquisa é oferecer uma medida confiável para avaliação das crenças e práticas de educadores de um curso à distância oferecido pela Secretaria Nacional de Políticas sobre Drogas para aproximadamente 10.000 educadores dos estados de Minas Gerais, Rio de Janeiro e Paraná.

Durante todo o processo de desenvolvimento, foram utilizadas ferramentas de código-aberto, para facilitar o re-uso das técnicas e procedimentos desenvolvidos. Todo conteúdo do instrumento e de suas etapas estará disponível para o público no repositório (http://github.com/crepeia/ead-senad). Atualmente, o projeto está hospedado no repositório (http://github.com/henriquepgomide/ead-senad). 

Neste relatório são apresentadas, análises da escala com base em uma amostra de 136 educadores-tutores do curso. As análises foram conduzidas através da linguagem de programação R usando os pacotes *car* e *psych*. 

Banco de Dados
-------------------------

O banco de dados da pesquisa, pode ser obtido no seguinte endereço: (https://github.com/henriquepgomide/ead-senad/blob/master/praticasprofissionais_df.csv).

Resultados
-------------------------

Os resultados são apresentados por tópicos: caracterização da amostra, avaliação descritiva da escala e análise fatorial exploratória.


### Bibliotecas
```{r}
library(car) # Function Recode
library(psych) # Function Describe
library(xtable) # Function xtable
praticasPro  <- read.csv("praticasprofissionais_df.csv")
## Summing scales to remove NA's
praticasPro$scaleSum  <- rowSums(praticasPro[,21:63])
## Subset completed observations and consented participation
praticasPro  <- subset(praticasPro, subset=praticasPro$termo=="Sim" & praticasPro$estado=="Finalizadas" & !is.na(praticasPro$scaleSum))

```

### Sócio-demográficas

Dos 136, educadores 86,8% eram do sexo feminino e 13,2% do sexo masculino. A idade média da amostra foi de 39,37 anos (DP= 8,45). Aproxidamente 91,2% da amostra possuia como último nível de formação pós-graduação e 8,8% ensino superior completo. O tempo mediano de atuação como professor foi de 10 anos (Distância Interquartílica = 12).

No que se refere ao contato com o tema, aproximadamente 64,2% dos participantes lidaram com usuários de álcool e outras drogas. A maioria dos profissionais disse lidar com usuários na escola 50,5% e 26,8% na família.


#### Idade
```{r}
idade  <- as.character(praticasPro$idade)
idade[9]  <- "35"; idade[44] <- "29"; idade[69]  <- "31"; idade[111]   <-  42;
praticasPro$idade  <- as.numeric(gsub("anos(.*)", "", idade))
describe(praticasPro$idade) # all
by(praticasPro$idade, praticasPro$sexo, describe) #by sex

```

#### Sexo
```{r}
cbind(round(prop.table(table(praticasPro$sexo)),3))
```

#### Escolaridade
```{r}
cbind(round(prop.table(table(praticasPro$escolaridade)),3))
```

#### Estado Civil
```{r}
cbind(round(prop.table(table(praticasPro$estadocivil)),3))
```

#### Tempo de serviço
```{r}
timeWorking  <- as.character(praticasPro$tempo.atuacao)
praticasPro$timeWorking  <- as.numeric(gsub("anos(.*)", "", timeWorking)) 
describe(praticasPro$timeWorking)
```

#### Religião
```{r}
cbind(round(prop.table(table(praticasPro$religiao)),3))  
```

#### Contato com o tema
```{r}
cbind(round(prop.table(table(praticasPro$contato.tema)),3))
```

#### Lida com
```{r}
cbind(round(prop.table(table(praticasPro$lida.com)),2)) 
```

#### Onde lida com
```{r}
cbind(round(prop.table(table(praticasPro$onde.lida.com)),2))
```


### Apresentação dos itens da escala

```{r results='asis'}
questions  <- read.csv("praticasprofissionais_questions.csv", col.names = "Itens", header=TRUE)
print(xtable(questions), type="html")
```

### Itens

```{r}
fullScale  <- praticasPro[,21:63] # Versão completa da escala
describe(fullScale, skew=FALSE)
```


### Correlation Matrix
```{r fig.width=20, fig.height=22}
cor.plot(cor(fullScale, method="kendal", use="complete.obs"), numbers= TRUE)
```


### Crobach's alfa

Método - O alfa de Cronbach foi utilizado como um indicador da confiabilidade da escala.

Resultado - O valor alfa de Cronbach para escala com 43 itens foi de 0.90 (IC_{95%} = 0,88 - 0,93).

Referência - Cronbach, L.J. (1951) Coefficient alpha and the internal strucuture of tests. Psychometrika, 16, 297-334.


```{r}
alpha(fullScale)
```

Análise Fatorial
----------------------

O índice de adequação da amostra de Kaiser-Meyer-Olkin (KMO) foi de 0.81. considerada como boa (procurar ref). O teste de Bartlett apontou para fatorabilidade da escala. K^2 = 300.94, p < 0,001. 


### KMO - Adequação da amostra
```{r}
KMO(fullScale)
```


Referências

* H.~F. Kaiser. (1970) A second generation little jiffy. Psychometrika, 35(4):401–415. 
* Bartlett, M. S. (1937). Properties of sufficiency and statistical tests. Proceedings of the Royal Society of London Series A 160, 268–282.

Usando o grafico de autovalores, foram retidos dois fatores. Como criterio, escolheu-se o o ponto de quebra do *Scree plot*. 

### Esfericidade
```{r}
bartlett.test(fullScale)
```

### Análise paralela
```{r fig.width=10, fig.height=11}
fa.parallel(fullScale, fm="minres", fa="fa", main="")
```

### EFA - Principal component analysis

O número de fatores a serem retidos foi determinado pela análise do gráfico *Scree Plot*. Como é esperado que os fatores sejam correlacionados por serem habilidades semelhantes, foi utilizada uma rotação oblíqua *Oblimin* e o método de fatoração foi o de *mínimos resíduos*. Devido à natureza politômica dos itens, a análise fatorial exploratória foi realizada com correlações policóricas.

A porcentagem de variância explicada foi de 33%.  A correlação entre os fatores foi de 0,45.

### Tabela com itens

```{r}
faAll <- fa.poly(fullScale, nfactors = 2, rotate = "oblimin", fm="minres")
print.psych(faAll, digits = 2, cut = .3)
```

### Versão com itens com boas cargas fatoriais
```{r}
v1Scale  <- subset(fullScale, select = -c(3,8,15,31,36,41)) # Criação da escala com itens de cargas fatoriais boas
faAll <- fa.poly(v1Scale, nfactors = 2, rotate = "oblimin", fm="minres")
print.psych(faAll, digits=2, cut=0.3)
```

#### Diagrama com fatores
```{r fig.width=20, fig.height=22}
fa.diagram(faAll)
```

