---
title: "Análise sociodemográfico"
author: "Érika e Henrique"
date: "30-10-2014"
output: html_document
---

# Introdução
Este é o relatório do questionário sóciodemográfico. 

# Banco de dados
O banco usado para descrever a amostra é o da Jéssica.
Para avaliação do curso, é o da Érika.

```{r}
# Ler bancos de dados
## Jéssica
socioDemo  <- read.csv("../caracterizacao/sociodemografico.csv", na.strings="-")
## Érika
ativCol  <- read.csv("../caracterizacao/atividadesColaborativas-respostas.csv", dec = ",", na.strings="-")

# Selecionar somente aqueles que consentiram participar na pesquisa
## Jéssica
socioDemo  <- subset(socioDemo, socioDemo$termo == "Sim")
## Érika
ativCol  <- subset(ativCol, ativCol$termo == "Sim")

```

Abaixo, criei uma função para deixar os resultados visualmente melhores.

```{r}
# Função porcentagem

porcentagem <- function(var){
  a  <- round(prop.table(table(var)),3)*100
  print(cbind(sort(a, decreasing = TRUE)))
}

```

# Análise dos dados

## Sociodemográfico

###  Idade
```{r}
# Idade
## Recodificar variável para numérica
socioDemo$age  <- as.numeric(as.character(socioDemo$idade))
## Excluir usuários que inseriram o ano de nascimento
socioDemo$age <- ifelse(socioDemo$age > 70, NA, socioDemo$age)

## Média de idade
mean(socioDemo$age, na.rm = TRUE)
## Desvio Padrão 
sd(socioDemo$age, na.rm = TRUE)
```

### Sexo 
```{r}
## Sexo
porcentagem(socioDemo$sexo)
```

### Escolaridade
```{r}
## Escolaridade
porcentagem(socioDemo$escolaridade)
```

### Ocupaçao
```{r}
## Ocupaçao
porcentagem(socioDemo$ocupacao)
```


### Contato Anterior
```{r}
## Contato Anterior
porcentagem(socioDemo$contatoanterior)
```

### Onde lida
```{r}
## Onde lida
porcentagem(socioDemo$lida.onde)
```

### Motivo Curso
```{r}
## Motivo Curso
porcentagem(socioDemo$motivocurso)
```

## Satisfação do curso

```{r}
### Material Didático
porcentagem(ativCol$material)
```

```{r}
### Prazo Atividades
porcentagem(ativCol$flexprazo)
```

```{r}
### Interação entre pares
porcentagem(ativCol$interacaocol)
```

```{r}
### Organização curso
porcentagem(ativCol$organizado)
```

```{r}
### O quão importante é o auxílio de seu tutor
porcentagem(ativCol$freqauxitutor)
```

```{r}
### Participação em outro curso
porcentagem(ativCol$partoutrocurso)
```