---
title: "Relatório da Escala de Crenças e Práticas"
author: "Guilherme e Jéssica"
date: "13-11-2014"
output:
  html_document:
    highlight: tango
    number_sections: yes
    theme: spacelab
    toc: yes
---

# Introdução

Este relatório objetiva apresentar as análises introdutória do instrumento "Escala de práticas na prevenção do uso de álcool e outras drogas", que está em fase de desenvolvimento pelo [Centro de Referência em Pesquisa, Intervenção e Avaliação em Álcool e Outras Drogas](http://www.ufjf.br/crepeia/).

O instrumento foi validado para educadores.. O objetivo da pesquisa é oferecer uma medida confiável para avaliação das crenças e práticas de educadores de um curso à distância oferecido pela Secretaria Nacional de Políticas sobre Drogas para aproximadamente 10.000 educadores dos estados de Minas Gerais, Rio de Janeiro e Paraná.

Durante todo o processo de desenvolvimento, foram utilizadas ferramentas de código-aberto, para facilitar o re-uso das técnicas e procedimentos desenvolvidos. Todo conteúdo do instrumento e de suas etapas estará disponível para o público no repositório (http://github.com/crepeia/ead-senad). Atualmente, o projeto está hospedado no repositório (http://github.com/henriquepgomide/ead-senad). 

Neste relatório são apresentadas, análises da escala com base em uma amostra de 136 educadores-tutores do curso. As análises foram conduzidas através da linguagem de programação R usando os pacotes *car* e *psych*. 

* R Core Team (2014). R: A language and environment for statistical computing. R Foundation for Statistical Computing, Vienna, Austria. URL http://www.R-project.org/.

* John Fox and Sanford Weisberg (2011). An {R} Companion to Applied Regression, Second Edition. Thousand Oaks CA: Sage. URL: http://socserv.socsci.mcmaster.ca/jfox/Books/Companion

* Revelle, W. (2014) psych: Procedures for Personality and Psychological Research, Northwestern University, Evanston, Illinois, USA, http://CRAN.R-project.org/package=psych Version = 1.4.8.



## Banco de Dados

O banco de dados da pesquisa, pode ser obtido no seguinte endereço: (https://github.com/crepeia/ead-senad/blob/master/praticas-profissionais/piloto/praticasprofissionais_df.csv).

Resultados
-------------------------

Os resultados são apresentados por tópicos: caracterização da amostra, avaliação descritiva da escala e análise fatorial exploratória.


### Bibliotecas
```{r}
library(car) # Function Recode
library(psych) # Function Describe
library(ggplot2) # Fancy Charts

## Import dataframe
praticasPro  <- read.csv("praticasprofissionais_df.csv")

## Sum scales to remove NA's
praticasPro$scaleSum  <- rowSums(praticasPro[,21:63])

## Subset completed observations and consented participation
praticasPro  <- subset(praticasPro, subset=praticasPro$termo=="Sim" & !is.na(praticasPro$scaleSum))
```

### Sócio-demográficas

#### Idade
```{r}
## Age
### Clean data
praticasPro$idade  <- as.numeric(as.character(praticasPro$idade))
praticasPro$idade[praticasPro$idade < 18 | praticasPro$idade > 68 ]  <- NA
### Descriptives
summary(praticasPro$idade) # all
by(praticasPro$idade, praticasPro$sexo, describe) #by sex

```

```{r}
fullScale  <- praticasPro[,21:63]
# descriptives
describe(fullScale)

## KMO
KMO(fullScale)

# Barlett test of homogeneity
bartlett.test(fullScale)

# Defining factors
auto  <- fa.parallel(fullScale, fm="minres", fa="both", ylabel="Eigenvalues") # yields 4 components and 4 factors
VSS(fullScale, rotate="none") # VSS = 2; MAP = 4 factors

# Factor Analysis using polychoric correlations
faAll <- fa.poly(fullScale, nfactors = 2, rotate = "oblimin", fm="minres")
print.psych(faAll, digits=2, cut= .3)


## V1 - Items with good loadings ----
# V1 - Version
v1Scale  <- subset(fullScale, select = -c(3,8,15,31,36,41))

# Factor analysis using polychoric correlations
fav1 <- fa.poly(v1Scale, nfactors = 2, rotate = "oblimin", fm="minres")
print.psych(fav1, digits=2, cut=0.3)



```


```{r echo=FALSE}
# Diagram
fa.diagram(fav1)
```
