---
title: "Relatório da Escala de Crenças e Práticas"
author: "Guilherme e Jéssica"
date: "13-11-2014"
output:
  html_document:
    highlight: tango
    number_sections: yes
    theme: spacelab
    toc: yes
---

# Introdução

Este relatório objetiva apresentar as análises introdutória do instrumento "Escala de práticas na prevenção do uso de álcool e outras drogas", que está em fase de desenvolvimento pelo [Centro de Referência em Pesquisa, Intervenção e Avaliação em Álcool e Outras Drogas](http://www.ufjf.br/crepeia/).

O instrumento foi validado para educadores.. O objetivo da pesquisa é oferecer uma medida confiável para avaliação das crenças e práticas de educadores de um curso à distância oferecido pela Secretaria Nacional de Políticas sobre Drogas para aproximadamente 10.000 educadores dos estados de Minas Gerais, Rio de Janeiro e Paraná.

Durante todo o processo de desenvolvimento, foram utilizadas ferramentas de código-aberto, para facilitar o re-uso das técnicas e procedimentos desenvolvidos. Todo conteúdo do instrumento e de suas etapas estará disponível para o público no repositório (http://github.com/crepeia/ead-senad). Atualmente, o projeto está hospedado no repositório (http://github.com/henriquepgomide/ead-senad). 

Neste relatório são apresentadas, análises da escala com base em uma amostra de 136 educadores-tutores do curso. As análises foram conduzidas através da linguagem de programação R usando os pacotes *car* e *psych*. 

* John Fox and Sanford Weisberg (2011). An {R} Companion to Applied Regression, Second Edition. Thousand Oaks CA: Sage. URL: http://socserv.socsci.mcmaster.ca/jfox/Books/Companion

* Revelle, W. (2014) psych: Procedures for Personality and Psychological Research, Northwestern University, Evanston, Illinois, USA, http://CRAN.R-project.org/package=psych Version = 1.4.8.



## Banco de Dados

O banco de dados da pesquisa, pode ser obtido no seguinte endereço: (https://github.com/crepeia/ead-senad/blob/master/praticasprofissionais_df.csv).

Resultados
-------------------------

Os resultados são apresentados por tópicos: caracterização da amostra, avaliação descritiva da escala e análise fatorial exploratória.


### Bibliotecas
```{r}
library(car) # Function Recode
library(psych) # Function Describe
library(mirt)  #Function bfactor
library(ggplot2) # Fancy Charts
## Import dataframe
praticasPro  <- read.csv("praticasprofissionais_df.csv")
## Sum scales to remove NA's
praticasPro$scaleSum  <- rowSums(praticasPro[,32:68])
## Subset completed observations and consented participation
praticasPro  <- subset(praticasPro, subset=praticasPro$termo=="Sim" & praticasPro$estado=="Finalizadas" & !is.na(praticasPro$scaleSum))
```

### Sócio-demográficas

#### Idade
```{r}
## Age
### Clean data
praticasPro$idade  <- as.numeric(as.character(praticasPro$idade))
praticasPro$idade[praticasPro$idade < 18 | praticasPro$idade > 68 ]  <- NA
### Descriptives
summary(praticasPro$idade) # all
by(praticasPro$idade, praticasPro$sexo, describe) #by sex

```

```{r}
ggplot(praticasPro, aes(x=idade)) + geom_histogram(aes(fill = ..count..), binwidth = 6) + xlab("Idade") + ylab("Frequência") + scale_fill_continuous(name="Frequency")
```
