---
title: "Relatório da Escala de Crenças e Práticas"
author: "Guilherme e Jéssica"
date: "13-11-2014"
output:
  html_document:
    highlight: tango
    number_sections: yes
    theme: spacelab
    toc: yes
---

# Introduçao

Este relatório objetiva apresentar as análises exploratória do instrumento ``Escala de práticas na prevenção do uso de álcool e outras drogas'', que está em fase de desenvolvimento pelo [Centro de Referência em Pesquisa, Intervenção e Avaliação em Álcool e Outras Drogas](http://www.ufjf.br/crepeia/).

O instrumento está sendo validado para população de educadores. O objetivo da pesquisa é oferecer uma medida confiável para avaliação das práticas profissionais de educadores de um curso à distância oferecido pela Secretaria Nacional de Políticas sobre Drogas para aproximadamente 10.000 educadores dos estados de Minas Gerais e Rio de Janeiro.

Durante todo o processo de desenvolvimento, foram utilizadas ferramentas de código-aberto, para facilitar o re-uso das técnicas e procedimentos desenvolvidos. Todo conteúdo do instrumento e de suas etapas estará disponível para o público no repositório (http://github.com/crepeia/ead-senad).

Neste relatório são apresentadas, análises da escala com base em uma amostra de 3064 educadores do curso. As análises foram conduzidas através da linguagem de programação R usando os pacotes *car* e *psych*.


## Banco de Dados

O banco de dados da pesquisa, pode ser obtido no seguinte endereço: (https://github.com/henriquepgomide/ead-senad/blob/master/praticasprofissionais_df.csv).

Resultados
-------------------------

Os resultados são apresentados por tópicos: caracterização da amostra, avaliação descritiva da escala e análise fatorial exploratória.


### Bibliotecas
```{r}

# Load R packages
library(car)       # Function Recode
library(psych)     # Function Describe
library(mirt)      # Function bfactor
library(ggplot2)   # Fancy Charts
library(xtable)    # HTML tables


## Import dataframe
praticasPro  <- read.csv("praticasprofissionais_df.csv")

## Sum scales to remove NA's
praticasPro$scaleSum  <- rowSums(praticasPro[,32:68])

```


### Participantes que recusaram

#### Termo consentimento
```{r}
table(praticasPro$termo=="Sim", useNA = "always")
# Porcentagem de recusas
(122+267)/3636*100

## Subset consented participation
praticasPro  <- subset(praticasPro, subset=praticasPro$termo=="Sim")

```

A porcentagem de recusas em participar ou não preenchimento da questão 10.69%.

#### Não preencheram toda a escala
```{r}
# Table with complete cases
table(!is.na(praticasPro$scaleSum), useNA = "always")
183/(183+3064)*100

## Subset completed observations
praticasPro  <- subset(praticasPro, subset=!is.na(praticasPro$scaleSum))
```

A porcentagem de pessoas que não preencheram toda a escala foi de 5.64%

### Sócio-demográficas

#### Idade
```{r}
## Age
### Clean data
praticasPro$idade  <- as.numeric(as.character(praticasPro$idade))          ### Convert into numeric
praticasPro$idade[praticasPro$idade < 18 | praticasPro$idade > 68 ]  <- NA ### Remove cases
### Descriptives
summary(praticasPro$idade) # all
by(praticasPro$idade, praticasPro$sexo, describe) #by sex

```

```{r echo=TRUE, fig.width=7, fig.height=6}
ggplot(praticasPro, aes(x=idade)) + geom_histogram(aes(fill = ..count..), binwidth = 6) + xlab("Idade") + ylab("Frequência") + scale_fill_continuous(name="Frequency")
```

#### Sexo
```{r}
cbind(round(prop.table(sort(table(praticasPro$sexo), decreasing = TRUE)),2))
```

#### Escolaridade
```{r}
cbind(round(prop.table(sort(table(praticasPro$escolaridade), decreasing = TRUE)),2))
```

#### Estado Civil
```{r}
cbind(round(prop.table(sort(table(praticasPro$estadocivil), decreasing = TRUE)),2))
```

#### Tempo de serviço
```{r}
timeWorking  <- as.numeric(as.character(praticasPro$tempodeservico))
timeWorking[timeWorking > 59]  <- NA
summary(timeWorking)
```

#### Religião
```{r}
cbind(round(prop.table(sort(table(praticasPro$religiao), decreasing = TRUE)),2))
```

#### Contato com o tema
```{r}
cbind(round(prop.table(sort(table(praticasPro$contatoanterior), decreasing = TRUE)),2))
```

#### Lida com
```{r}
cbind(round(prop.table(sort(table(praticasPro$lidadiretamente), decreasing = TRUE)),2))
```

#### Onde lida com
```{r}
cbind(round(prop.table(sort(table(praticasPro$lida.onde), decreasing = TRUE)),2))
```

### Apresentação dos itens da escala 

```{r}
questions  <- read.csv("praticasprofissionais_questions.csv", col.names = "Itens", header=TRUE)
print(as.character(questions[1:37,1]), type="html", justify = "left")
```

### Itens

```{r}
# Create dataFrame with attitudes scale
fullScale  <- praticasPro[,32:68]

## Reverse code items according to Theory
for (i in c(1,8,11,15,18,24,25,28,33,34)) {
  fullScale[,i] <- recode(fullScale[,i], "1=5;2=4;4=2;5=1")
}

# Describe items
describe(fullScale, skew=FALSE)

```


### Crobach's alfa
```{r}
alpha(fullScale)
```

Análise Fatorial
----------------------

### KMO - Adequação da amostra
```{r}
# Sample adequacy
KMO(fullScale)
```


### Esfericidade
```{r}
# Sphericity
bartlett.test(fullScale)
```

### Cattel's scree
```{r fig.width=10, fig.height=11}
# Plot Scree Plot
fa.parallel(fullScale, fm="minres", fa="fa", show.legend=TRUE) # yields 4 components
```

### EFA - Análise fatorial exploratória com dois fatores

```{r}
faAll <- fa.poly(fullScale, nfactors = 2, rotate = "oblimin")
print.psych(faAll, digits=2, cut=0.3)
```

