Escala de Percepção Social do Uso de Drogas
========================================================

Este relatório objetiva apresentar as análises introdutória do instrumento "Escala de percepção social do uso de drogas'', que está em fase de desenvolvimento pelo Centro de Referência em Pesquisa, Intervenção e Avaliação em Álcool e Outras Drogas (http://www.ufjf.br/crepeia/).

O instrumento está sendo validado para população de educadores. O objetivo da pesquisa é oferecer uma medida confiável para avaliação da percepção social de educadores de um curso à distância oferecido pela Secretaria Nacional de Políticas sobre Drogas para aproximadamente 10.000 educadores dos estados de Minas Gerais, Rio de Janeiro e Paraná.

Durante todo o processo de desenvolvimento, foram utilizadas ferramentas de código-aberto, para facilitar o re-uso das técnicas e procedimentos desenvolvidos. Todo conteúdo do instrumento e de suas etapas estará disponível para o público no repositório (http://github.com/crepeia/ead-senad).

Neste relatório são apresentadas, análises da escala com base em uma amostra de 2766 educadores do curso. As análises foram conduzidas através da linguagem de programação R usando os pacotes *car* e *psych*.

Banco de Dados
-------------------------

O banco de dados da pesquisa, pode ser obtido no seguinte endereço: (https://github.com/crepeia/ead-senad/blob/master/percepcaosocial_df.csv).

Resultados
-------------------------

Os resultados são apresentados por tópicos: caracterização da amostra, avaliação descritiva da escala e análise fatorial exploratória.


### Bibliotecas
```{r}
# Load packages
library(car)      # Load packge - used function Recode
library(psych)    # Load packge - used for EFA
library(mirt)     # CFA
library(xtable)   # Load xtable package

# Read data
attitudesDf  <- read.csv("atitudesEducadores_df.csv")

# Convert into scale items into numeric
for (i in 33:71) {
  attitudesDf[,i] <- recode(attitudesDf[,i], "'Discordo totalmente'=1;'Discordo'=2;'Nem discordo, nem concordo'=3;'Concordo'=4;'Concordo totalmente'=5")
  attitudesDf[,i] <- as.numeric(attitudesDf[,i])
}

## Create variable - sum scales to remove NA's
attitudesDf$scaleSum  <- rowSums(attitudesDf[,33:71])


```

### Participantes que recusaram

#### Termo consentimento
```{r}
table(attitudesDf$termo=="Sim", useNA = "always")
# Porcentagem de recusas
325/(2953+325)*100

## Subset consented participation
attitudesDf  <- subset(attitudesDf, subset=attitudesDf$termo=="Sim")

```

A porcentagem de recusas em participar ou não preenchimento da questão 9.92%.

#### Não preencheram toda a escala
```{r}
# Table with complete cases
table(!is.na(attitudesDf$scaleSum), useNA="always")
187/(187+2766)*100

## Subset completed observations
attitudesDf  <- subset(attitudesDf, subset=!is.na(attitudesDf$scaleSum))
```

A porcentagem de pessoas que não preencheram toda a escala foi de 6.33%

### Sócio-demográficas

#### Idade
```{r}
attitudesDf$idade  <- as.numeric(as.character(attitudesDf$idade))
attitudesDf$idade[attitudesDf$idade < 18 | attitudesDf$idade > 68 ]  <- NA
summary(attitudesDf$idade) # all
by(attitudesDf$idade, attitudesDf$sexo, describe) # by sex
```

#### Sexo
```{r}
cbind(round(prop.table(sort(table(attitudesDf$sexo), decreasing = TRUE)),2))
```

#### Escolaridade
```{r}
cbind(round(prop.table(sort(table(attitudesDf$escolaridade), decreasing = TRUE)),2))
```

#### Estado Civil
```{r}
cbind(round(prop.table(sort(table(attitudesDf$estadocivil), decreasing = TRUE)),2))
```

#### Tempo de serviço
```{r}
timeWorking  <- as.numeric(as.character(attitudesDf$tempodeservico))
timeWorking[timeWorking > 59]  <- NA
summary(timeWorking)
```

#### Religião
```{r}
cbind(round(prop.table(sort(table(attitudesDf$religiao), decreasing = TRUE)),2))
```

#### Contato com o tema
```{r}
cbind(round(prop.table(sort(table(attitudesDf$contatoanterior), decreasing = TRUE)),2))
```

#### Lida com
```{r}
cbind(round(prop.table(sort(table(attitudesDf$lidadiretamente), decreasing = TRUE)),2))
```

#### Onde lida com
```{r}
cbind(round(prop.table(sort(table(attitudesDf$lida.onde), decreasing = TRUE)),2))
```


### Apresentação dos itens da escala 

```{r}
questions  <- read.csv("percepcaosocial_questions.csv", col.names = "Itens", header=TRUE)
print(as.character(questions[1:39,1]), type="html", justify = "left" )
```

### Itens

```{r}
# Create dataFrame with attitudes scale
fullScale  <- attitudesDf[,33:71]
# Select items without NA's.
fullScale  <- fullScale[complete.cases(fullScale),]

## Reverse code items according to Theory
for (i in c(14,19,28,29,32,33,34,35)) {
  fullScale[,i] <- recode(fullScale[,i], "1=5;2=4;4=2;5=1")
}

# Describe items
describe(fullScale, skew=FALSE)

```

### Crobach's alfa
```{r}
alpha(fullScale)
```

Análise Fatorial
----------------------

### KMO - Adequação da amostra
```{r}
# Sample adequacy
KMO(fullScale)
```


### Esfericidade
```{r}
# Sphericity
bartlett.test(fullScale)
```

### Cattel's scree
```{r fig.width=10, fig.height=11}
# Plot Scree Plot
fa.parallel(fullScale, fm="minres", fa="fa", show.legend=TRUE) # yields 4 components
```

### EFA - Análise fatorial exploratória com dois fatores

```{r}
faAll <- fa.poly(fullScale, nfactors = 2, rotate = "oblimin")
print.psych(faAll, digits=2, cut=0.3)
```

# RESULTADOS #

* Sem fator 9, 13, 18, 25
* Em dois fatores 12

#### Versão somente com itens com melhores cargas
```{r}
# Remove items with low loadings
shortScale  <- fullScale[, -c(9,12,13,18,25)]
faShort   <-  fa.poly(shortScale, nfactors = 2, rotate = "oblimin", fm="minres")
print.psych(faShort, digits=2, cut=0.3)


```

```{r results='asis', echo=FALSE}
xtable(unclass(faShort$fa$loadings))
print(xtable(unclass(faShort$fa$loadings)), type="html")
```




#### Diagrama com fatores
```{r fig.width=20, fig.height=22}
fa.diagram(faShort)
```