Escala de Percepção Social do Uso de Drogas
========================================================

Este relatório objetiva apresentar as análises introdutória do instrumento ``Escala de percepção social do uso de drogas'', que está em fase de desenvolvimento pelo Centro de Referência em Pesquisa, Intervenção e Avaliação em Álcool e Outras Drogas (http://www.ufjf.br/crepeia/).

O instrumento está sendo validado para população de educadores. O objetivo da pesquisa é oferecer uma medida confiável para avaliação da percepção social de educadores de um curso à distância oferecido pela Secretaria Nacional de Políticas sobre Drogas para aproximadamente 10.000 educadores dos estados de Minas Gerais e Rio de Janeiro.

Durante todo o processo de desenvolvimento, foram utilizadas ferramentas de código-aberto, para facilitar o re-uso das técnicas e procedimentos desenvolvidos. Todo conteúdo do instrumento e de suas etapas estará disponível para o público no repositório (http://github.com/crepeia/ead-senad). Atualmente, o projeto está hospedado no repositório (http://github.com/henriquepgomide/ead-senad). 

Neste relatório são apresentadas, análises da escala com base em uma amostra de 2771 educadores-tutores do curso. As análises foram conduzidas através da linguagem de programação R usando os pacotes *car*, *psych* e *mirt*. 

Banco de Dados
-------------------------

O banco de dados da pesquisa, pode ser obtido no seguinte endereço: (https://github.com/crepeia/ead-senad/blob/master/percepcaosocial_df.csv).

Resultados
-------------------------

Os resultados são apresentados por tópicos: caracterização da amostra, avaliação descritiva da escala e análise fatorial exploratória.


### Bibliotecas
```{r}
library(car) # Function Recode
library(psych) # Function Describe
library(mirt) # CFA
socialPer  <- read.csv("percepcaosocial_df.csv")
## Summing scales to remove NA's
socialPer$scaleSum  <- rowSums(socialPer[,34:71])
## Subset completed observations and consented participation
socialPer  <- subset(socialPer, subset=socialPer$termo=="Sim" & socialPer$estado=="Finalizadas" & !is.na(socialPer$scaleSum))
```

### Sócio-demográficas

#### Idade
```{r}
socialPer$idade  <- as.numeric(as.character(socialPer$idade))
socialPer$idade[socialPer$idade < 18 | socialPer$idade > 68 ]  <- NA
summary(socialPer$idade) # all
by(socialPer$idade, socialPer$sexo, describe) #by sex
```

#### Sexo
```{r}
cbind(round(prop.table(sort(table(socialPer$sexo), decreasing = TRUE)),2))
```

#### Escolaridade
```{r}
cbind(round(prop.table(sort(table(socialPer$escolaridade), decreasing = TRUE)),2))
```

#### Estado Civil
```{r}
cbind(round(prop.table(sort(table(socialPer$estadocivil), decreasing = TRUE)),2))
```

#### Tempo de serviço
```{r}
timeWorking  <- as.numeric(as.character(socialPer$tempodeservico))
timeWorking[timeWorking > 59]  <- NA
summary(timeWorking)
```

#### Religião
```{r}
cbind(round(prop.table(sort(table(socialPer$religiao), decreasing = TRUE)),2))
```

#### Contato com o tema
```{r}
cbind(round(prop.table(sort(table(socialPer$contatoanterior), decreasing = TRUE)),2))
```

#### Lida com
```{r}
cbind(round(prop.table(sort(table(socialPer$lidadiretamente), decreasing = TRUE)),2))
```

#### Onde lida com
```{r}
cbind(round(prop.table(sort(table(socialPer$lida.onde), decreasing = TRUE)),2))

```


### Apresentação dos itens da escala 

```{r}
questions  <- read.csv("percepcaosocial_questions.csv", col.names = "Itens", header=TRUE)
print(as.character(questions[1:39,1]), type="html", justify = "left" )
```

### Itens

```{r}
fullScale  <- socialPer[,34:71]
describe(fullScale, skew=FALSE)
```


### Crobach's alfa
```{r}
alpha(fullScale)
```

Análise Fatorial
----------------------

### KMO - Adequação da amostra
```{r}
KMO(fullScale)
```


### Esfericidade
```{r}
bartlett.test(fullScale)
```

### Cattel's scree
```{r fig.width=10, fig.height=11}
fa.parallel(fullScale, fm="minres", fa="fa", show.legend=TRUE) # yields 4 components
```

### EFA - Análise fatorial exploratória

```{r}
faAll <- fa.poly(fullScale, nfactors = 2, rotate = "oblimin")
print.psych(faAll, digits=2, cut=0.3)
```

# RESULTADOS #

* Sem fator  9, 13, 18, 25, 32
* Um fatores e com cargas baixas   36
* MR1  : 1,2,3,4,5,6,7,8,10,15,17,20,22,30,
* MR2  : 11,12,-14,16,-19,21,23,24,26,27,-28,-29,-31,-33,-34,-35, 37,38,39

#### Versão somente com itens com melhores cargas
```{r}
# Remove items with low loadings
shortScale  <- fullScale[, -c(9,13,18,25,32,36)]
faShort   <-  fa.poly(shortScale, nfactors = 2, rotate = "oblimin", fm="minres")
print.psych(faShort, digits=2, cut=0.3)
```

#### Diagrama com fatores
```{r fig.width=20, fig.height=22}
fa.diagram(faShort)
```

### CFA - Análise fatorial confirmatória

```{r}
### Run de model
cfa <- bfactor(shortScale, c(2,2,2,2,2,2,2,2,2,1,1,1,2,1,2,1,2,1,2,1,1,1,1,1,1,2,1,1,1,2,1,1))

### Summary
summary(cfa)

### Coefficients
coef(cfa)

```
